【裁判字號】    98,聲判,29
【裁判日期】    990427
【裁判案由】    交付審判
【裁判全文】
臺灣嘉義地方法院刑事裁定              98年度聲判字第29號
聲  請  人
即  告訴人  甲○○
代  理  人  汪玉蓮律師
被      告  乙○○
上列聲請人因告訴被告過失致死案件，不服臺灣高等法院臺南分
院檢察署檢察長駁回再議之處分（98年度上聲議字第1191號，原
不起訴處分案號：臺灣嘉義地方法院檢察署98年度偵續字第33、
34號），聲請交付審判，本院裁定如下：
    主  文
聲請駁回。
    理  由
一、按告訴人不服上級法院檢察署檢察長或檢察總長認再議為無
    理由而駁回之處分者，得於接受處分書後10日內委任律師提
    出理由狀，向該管第一審法院聲請交付審判。法院認為交付
    審判之聲請不合法或無理由者，應駁回之。刑事訴訟法第25
    8條之1、第258條之3第2項前段，分別定有明文。此一「交
    付審判制度」，係在檢察機關內部監督機制之外，另設外部
    監督機制，由法院審查檢察機關不起訴處分裁量權之行使，
    提供告訴人對於檢察官不起訴處分之最終救濟管道。而吾國
    刑事訴訟制度係採控訴原則，法院非經檢察官提起公訴或自
    訴人提出自訴，本無從對任何事實進行審理，從而法院受理
    交付審判之聲請時仍應遵循此訴訟法上之基本原則，並不得
    以檢察機關自居，就聲請人新提出之證據再行偵查，亦不得
    於偵查機關已蒐得之證據外另行調查之事，否則，法院勢將
    混淆中立裁判者之角色。刑事訴訟法第258條之3第3項雖賦
    予法院於交付審判之裁定前得為「必要之調查」，惟依制度
    設計，此所謂之調查，應侷限在調查告訴人所指摘不利被告
    之事證未經檢察機關詳為調查或斟酌，或不起訴處分書所載
    理由違背經驗法則、論理法則及證據法則為限，不得就告訴
    人新提出之證據或請求再為調查，如此方符本條係限縮在為
    制衡檢察官起訴裁量權之立法意旨，同時避免與同法第260
    條再行起訴之規定混淆（法院辦理刑事訴訟案件應行注意事
    項134項及臺灣高等法院民國91年4月25日第1次刑事庭庭長
    法律問題研究會議研討結論參照）。其次，法院裁定交付審
    判，即如同檢察官提起公訴使案件進入審判程序，是法院裁
    定交付審判之前提，必須偵查卷內所存證據已符合刑事訴訟
    法第251條第1項規定「足認被告有犯罪嫌疑」檢察官應提起
    公訴之情形，亦即該案件已經跨越起訴門檻，否則，縱或法
    院對於檢察官所認定之基礎事實有不同判斷，但如該案件仍
    須另行蒐證偵查始能判斷應否交付審判者，因交付審判審查
    制度並無如同再議救濟制度得為發回原檢察官續行偵查之設
    計，法院仍應依同法第258條之3第2項前段規定，以聲請無
    理由裁定駁回。至於不起訴處分已確定者，倘有發現新事實
    或新證據之情形，得對於同一案件再行起訴，則與聲請交付
    審判之審查無涉，此先予敘明之。
二、原告訴意旨略以：被告乙○○於97年10月29日上午6時50分
    許，駕駛牌照號碼RV─3592號自用小客車，沿嘉義縣太保市
    ○○路由北往南方向行駛，途經嘉義縣太保市○○路與嘉朴
    路之交岔路口處時，原應注意車輛行駛時，駕駛人應注意車
    前狀況，隨時採取必要之安全措施以避免危險之發生，而依
    當時情形，又無不能注意之情事，詎被告竟疏未注意左右來
    車狀況，即貿然駕車欲通過該交岔路口，適有李自強騎駛牌
    照號碼L7A－862號重型機車，沿嘉義縣太保市○○路由東往
    西亦行駛至該交岔路口，迨被告發覺時，因已閃避不及而與
    李自強所騎駛之機車發生碰撞，不僅導致李自強當場人車倒
    地，並造成李自強受有胸部肋骨骨折併氣血胸等傷害。經將
    李自強送往長庚紀念醫院嘉義分院救治後，李自強仍因傷勢
    過重，於同日上午10時5分許，因急性呼吸衰竭而不治死亡
    。因認被告涉犯刑法第276條第1項之過失致死罪嫌云云。
三、聲請交付審判意旨略以：（一）被告行向之博學路一邊祇有
    2線道，反觀李自強所騎之嘉朴路一邊為3線道，而博學路看
    得到嘉朴路之情形。博學路之停止線內縮，而李自強已從嘉
    朴路由東向西騎駛12多公尺，與被告從停止線開至撞擊處之
    距離相當，可見被告在博學路停止線時並未停車，直接衝向
    路口，且於撞擊李自強前被告並未煞車，係撞擊後才煞車，
    且煞車痕長達10.8公尺，依一般公路汽車煞車距離、行車速
    度對照表，被告車速超過40公里，檢察官採信證人趙春盛證
    詞認被告車速才30至40公里，顯與卷內資料不符，亦未調查
    博學路有無速限之規定，有應調查之證據未予調查之違法。
    （二）另遑論證人趙春盛係騎在被告所駕車輛後面，有可能
    視線被擋住，且李自強有可能係騎到一半才變紅燈。退萬步
    言，縱如證人所言李自強闖紅燈，但本件被告所行駛之博學
    路視線良好，可看得到嘉朴路之車輛，而如前所言李自強已
    行駛12多公尺，故被告應看清楚左右有無來車，再行通過馬
    路，且關於他人之違規事實已極明顯，同時有充足之時間可
    採取適當之措施以避免車禍之發生，況事發地點設有人行穿
    越道，且為十字路口，被告應更加注意車前狀況。然被告通
    過交岔路口時，未看清左右來車並未減速慢行，於撞擊前並
    未煞車，顯無信賴原則之適用，不能免除自己之責任。本件
    鑑定委員會係因號誌問題，故皆未作認定，而檢察官未再送
    其他單位如交通大學再作鑑定，直接認被告無過失，顯有應
    調查之證據未予調查之違法云云。
四、經查：
（一）本件被告供稱：當時伊駕車時速約30、40公里，有按車道
      及燈號行駛，在通過路口一半時，李自強突然闖紅燈撞過
      來，伊看見時已來不及，伊是正常行駛等語，核與目擊證
      人趙春盛證稱：伊是騎在博學路北往南方向經過嘉朴路，
      伊方向當時是綠燈，伊看到前方1部汽車要行駛通過嘉朴
      路，另外有1部由東向西行駛的機車，那部機車當時的號
      誌是紅燈，但未有煞車跡象，就直接闖紅燈，兩部車就在
      路口相撞，當時伊也快進入路口，就靠邊停放，下車協助
      指揮交通，後來有人打電話報警，被告的車速大概是30至
      40公里並不快，機車的速度非常快等語相符，堪認屬實。
      是當時應係李自強騎車快速闖紅燈，而被告則係在綠燈之
      情形下，以時速約30、40公里之速度正常行駛進入該交岔
      路口無誤。則被告之行向當時既係綠燈，自可正常行駛通
      過交岔路口，聲請意旨稱被告當時應停車，看清左右後再
      行通過云云，尚不足採。且警卷所附道路交通事故調查表
      （一）已載明該處之速限係50公里，並無聲請意旨所稱未
      調查該處速限之情形。又被告當時之煞車痕長度，一邊約
      9.9公尺、另一邊約10.8公尺，縱依聲請人所附之一般公
      路汽車煞車距離、行車速度對照表，被告之車速約時速45
      公里，亦未超過50公里之速限，被告當時顯無超速之違規
      、過失情形甚明。
（二）又按自駕駛人發現危險狀況開始，經判斷為避免危險而必
      須採取煞車措施，因而踩下煞車制動器，至煞車生效前之
      時間，稱為反應時間。以一般人平均反應能力而言，約為
      4分之3秒（詳如聲請書附件4下方之汽車行駛距離及反應
      距離一覽表），在此段時間內，車輛仍會繼續前行，其前
      行路程即速度與反應時間之積，稱之為反應距離。而駕駛
      人踩下煞車制動器使煞車生效之時，車輛因慣性作用仍往
      原方向運動，並非戛然立即停止，其急遽減速以至車輛完
      全靜止之距離，則稱為煞車距離。上開反應距離與煞車距
      離之和，即為行車之安全距離，在此距離內倘有緊急狀況
      出現，則駕駛人根本不及反應，亦即無能採取必要之安全
      措施以避免事故之發生，若因而發生事故，則難苛求駕駛
      人應負過失之責。而本件依聲請書及警卷所附現場照片觀
      之，事發當時被告行車方向之交岔路口左側有較高之農作
      物阻擋，顯已影響被告行車進入該交岔路口前觀察左側來
      車之視線，致須駛進該交岔路口後，始能較清楚觀察李自
      強自左側騎車前來之情形；復依聲請書附件4下方之汽車
      行駛距離及反應距離一覽表計算，在被告以時速約45公里
      之速度駕車行駛時，其反應時間為4分之3秒、反應距離長
      達9.36公尺，亦即被告在駕車進入該交岔路口數公尺後，
      突然發現左側騎車闖入交岔路口之李自強，在未有任何遲
      疑之情況下，即刻急踩煞車制動，迨使車輛開始減速之瞬
      間，該車輛業已前行約近10公尺，再加計其於駕車進入該
      交岔路口數公尺後，始能發現左側騎車闖入交岔路口之李
      自強之距離，被告本件之正常反應距離即應距停止線長達
      10幾公尺遠，亦即在10幾公尺遠後，煞車制動器方開始產
      生煞車之效果（尚未加計其所需長達10幾公尺之煞車距離
      ）。是被告於駕車通過停止線約12公尺處與李自強所騎機
      車發生碰撞，依其發現危險及正常反應之距離判斷，應屬
      猝不及防。聲請意旨稱被告於撞擊前並未煞車，顯無信賴
      原則之適用，不能免除自己之責任云云，亦不足採。
（三）職是，檢察官偵查後以證人趙春盛上開所證，尚無不能採
      信之處。再者，依卷附之交通事故現場圖所示，上開車禍
      發生後，被告所駕駛之車輛往右偏離9.9公尺，李自強所
      騎駛之機車則與行進方向往左幾近垂直的倒地滑行13公尺
      ，而被告所駕駛之車輛左前方保險桿破裂、左前大燈龜裂
      、左前方向燈毀損脫落、左前輪上方鋼板破裂凹損、左側
      駕駛門凹損，而李自強之機車係右車身撞擊破裂、護板脫
      落、前方置物籃凹陷等情以觀，應可判斷當時被告與李自
      強2人於車禍發生時均有作出轉向閃避之動作（被告往右
      方閃避，而李自強則往左方閃避），2車之碰撞點不僅係
      在被告駕駛車輛之左前輪上方及李自強所騎機車之左前輪
      上方部位，且當時李自強之機車車速應確實極快（不然被
      告所駕駛車輛之左前輪上方鋼板不致嚴重破裂凹損且進而
      沾黏疑似李自強機車之紅色表漆），致李自強已偏離行進
      方向之機車車身在高速慣性作用下，其右側車身隨即猛裂
      撞擊被告所駕車輛之左側車門，而也正因車禍發生時，李
      自強亦有往左偏閃之行為，故李自強之機車受此撞擊後車
      頭不致內縮，且往左持續倒地滑行。是以，本件車禍發生
      時，係由李自強之機車高速撞及被告所駕駛之車輛之事實
      應可認定。而證人上開證述，亦確與現場跡證相符而堪採
      信。又經將本件車禍送臺灣省嘉雲區車輛行車事故鑑定委
      員會進行肇事責任鑑定後，由該會以該路口設有行車管制
      號誌，「本案純屬號誌問題」，本會未便鑑定等語回復。
      再經將該鑑定結果送臺灣省車輛行車事故覆議鑑定委員會
      聲請覆議後，亦經該會以本案肇事地點為設有行車管制號
      誌正常運作的交岔路口，兩車行向不明（被告小客車沿博
      學路北往南、李自強重機車沿嘉朴路東往西），雙方應遵
      守之號誌時相自不相同。依據道路交通安全規則第102條
      第1項第1款，並參照道路交通標誌標線號誌規則第206條
      之規定，「孰方未遵守號誌指示闖紅燈應為本案之肇事原
      因」。惟因重機車駕駛人李自強業已死亡，僅有小客車駕
      駛人被告稱其行向為綠燈一方供詞，且由現有跡證資料無
      法研判確認孰方未遵守號誌指示闖紅燈行駛，致本案因涉
      及號誌問題，本會未便遽予明確覆議回復，是在無其他跡
      證可認係被告闖越紅燈號誌之情形下，自難認被告就本件
      車禍之發生有何過失可言等語，經核並無違誤之處。
五、綜上所述，本件經檢察官偵查後以：被告駕車行為既無過失
    ，自難論以過失致人於死罪責等語，其理由暨所憑事證，經
    本院調閱偵查卷證，並未發現有何未盡偵查之能事及違背經
    驗法則、論理法則或其他證據法則等違法。聲請意旨又以偵
    查未臻翔盡，另請求偵查所無之調查（送其他單位如交通大
    學再作鑑定），則逾越本院於本件聲請交付審判程序所具之
    權限，殊非可據為交付審判之理由。此外，依現存偵查卷證
    ，確未達足認被告涉有聲請人所指訴犯罪嫌疑之程度，而得
    直接跨越起訴門檻進入審判程序，本院亦查無其他犯罪嫌疑
    之情形。職是，聲請交付審判意旨猶執前詞，指摘本件不起
    訴之處分違法，為無理由，應予駁回。
據上論斷，應依刑事訴訟法第258條之3第2項前段，裁定如主文
。
中    華    民    國    99    年    4     月    27    日
              刑事第四庭  審判長  法  官  蔡憲德
                                  法  官  梁淑美
                                  法  官  吳育霖
上列正本證明與原本無異。
本件不得抗告。
中    華    民    國    99    年    4     月    27    日
                                  書記官  陳俊男

司法院資訊處製作；財團法人民間司法改革基金會備份。
